【裁判字號】    89,判,1503
【裁判日期】    890512
【裁判案由】    勞保
【裁判全文】
行  政  法  院  判  決                          八十九年度判字第一五○三號
    原      告  甲○○
    被      告  勞工保險局
右當事人間因勞保事件，原告不服行政院中華民國八十八年四月七日台八十八訴字第
一三六四九號再訴願決定，提起行政訴訟，本院判決如左︰
    主  文
原告之訴駁回。
    事  實
緣原告於民國（下同）八十六年十二月十八日以其為菖運工業股份有限公司（以下簡
稱菖運公司）機械操作員，於八十六年十一月十四日在工作中操作機械時，左手食指
遭機械壓碎，致遠端指節截肢，經醫師於八十六年十二月八日審定成殘等情，向被告
申請職業傷害殘廢給付。經被告以八十七年一月二十三日八七保給字第一○○○六二
九號書函未准所請。原告不服，向勞工保險監理委員會申請審議，經該會以八十七年
四月二十九日保監審字第一一七號審議勞工保險爭議事項審定書駁回其審議之申請
。原告仍不服，循序提起訴願、再訴願，遞遭決定駁回，乃提起行政訴訟。茲摘兩
造訴辯意旨如左：
原告起訴意旨略謂︰一、被告早在八十五年十月至八十六年四月就得知菖運公司積欠
勞保費達七個月，在這七個月之中，被告並未採取調查行動，且未以書函通知勞方，
而在八十六年四月未經與勞方協調，即將四十多位勞工退保，之後又未到工廠勘察該
工廠是否還在營運，使勞方在不知情之下，還繼續被資方扣繳勞保費，直至資方惡意
脫產，未將扣繳之勞保費繳給被告，使勞工保險效力停止，致原告之左手食指於八十
六年（起訴書誤載為八十五年）十一月十四日在工作中操作機械時被壓碎，而未獲理
賠。顯見被告既未照顧勞工，且監督不週。二、原告在再訴願書上載：「勞保局（即
被告）早在『八十五年十月』份就得知菖運公司有欠繳勞保費之事」，惟行政院台八
十八訴字第一三六四九號再訴願決定書竟載：「再訴願人（即原告）以勞工保險局（
即被告）於『八十六年一月』間就得知菖運公司有欠繳保費情事」，該再訴願決定書
更改「年與月」，難令人甘服。請鈞院判決再訴願決定、訴願決定及原處分均撤銷，
被告應理賠原告殘廢給付等語。
被告答辯意旨略謂︰原告之投保單位菖運公司積欠八十五年十月至八十六年四月份保
險費，經通知限期清償，逾期仍未繳納，嗣經被告依照勞工保險條例施行細則第十八
條規定，自八十六年四月三十日將菖運公司參加保險之勞工全體退保在案。本件據所
送殘廢給付申請書及台灣省立苗栗醫院開具之殘廢診斷書載，原告於八十六年十一月
十四日工作中受傷，致左手食指遠端截肢，並於八十六年十二月八日審定成殘，係屬
保險效力停止後發生之事故，不符勞工保險條例第十九條第一項規定，被告核定不予
殘廢給付，原告不服，申請審議、一再訴願，遞遭審定、決定駁回，提起本件行政訴
訟，顯無理由，請鈞院依法駁回原告之訴等語。
    理  由
按「被保險人或其受益人，於保險效力開始後，停止前發生保險事故者，得依本條例
規定，請領保險給付。」勞工保險條例第十九條第一項定有明文。又按「投保單位積
欠保險費及滯納金，經通知限期清償，逾期仍未清償，有事實足認顯無清償可能者，
保險人得逕予退保，其保險效力之停止，應繳保險費及應加徵滯納金之計算，以通知
限期清償屆滿之日為準。」勞工保險條例施行細則第十八條第二項亦有明文。本件原
告係原為勞工保險投保單位菖運公司之機械操作員，於八十六年十一月十四日在工作
中操作機械時，左手食指遭機械壓碎，致遠端指節截肢，經醫師於八十六年十二月八
日審定成殘，遂於八十六年十二月十八日向被告申請職業傷害殘廢給付。然因菖運公
司積欠八十五年十月份至八十六年四月份保險費及八十五年七月份至八十六年二月份
滯納金共計三八四、四三一元，經被告以八十六年七月三十一日八六保承字第六○五
○二七六號函通知自八十六年四月三十日起予以退保，故被告乃以八十七年一月二十
三日八七保給字第一○○○六二九號書函通知原告，因上開事故係屬保險效力停止後
發生之事故，原告所請殘廢給付應不予給付。原告不服，向勞工保險監理委員會申請
審議，經該會以八十七年四月二十九日保監審字第一一七號審議勞工保險爭議事項
審定書駁回其審議之申請之事實，有勞工保險給付申請書、勞工保險殘廢診斷書、投
保單位（菖運公司）基本資料、殘廢給付受理編審清單、上開各該（書）函、審議勞
工保險爭議事項審定書等影本附於原處分卷可稽，兩造就此事實均不爭執，自堪認定
。原告起訴主張：其八十五年十月份至八十六年四月份薪資，菖運公司均已扣繳勞保
費，卻未繳交給被告，被告早知菖運公司未繳勞保費達七個月，即應調查、監督，以
照顧勞方，卻未為之，且未通知原告，亦未與原告協調，逕將原告退保，致事後原告
因職業傷害成殘，請求殘廢給付，被告又不理賠，被告作業顯有不當云云。惟查本件
菖運公司積欠八十五年十月份至八十六年四月份保險費及八十五年七月份至八十六年
二月份滯納金共計三八四、四三一元，經被告通知限期清償，仍未繳納，被告乃依首
揭勞工保險條例施行細則第十八條後段規定，溯自八十六年四月三十日將菖運公司原
參加保險員工全體予以退保，並以八十六年七月三十一日八六保承字第六○五○二七
六號函通知菖運公司在案，從而原告於八十六年十一月十四日工作中受傷，左手食指
遠端截肢，於八十六年十二月八日經醫師審定成殘，係保險效力停止後發生之事故，
被告依首揭勞工保險條例第十九條第一項規定，不予核付原告所請職業傷害殘廢給付
，並無不合。復依首揭勞工保險條例施行細則第十八條後段規定，投保單位欠繳保險
費逕予退保，均不須通知被保險人，亦無庸與被保險人協調，被保險人縱有繼續繳納
保險費，惟投保單位既遭退保，其全體被保險人之保險效力即已停止，原告左手食指
受傷截肢審定成殘，係保險效力停止後發生之事故，如前所述，不得請領保險給付。
至於被保險人已扣繳之保險費及投保單位未能請領原告殘廢給付所受之損害，原告僅
得向其投保單位即雇主求償。是原告上開主張，核無足採。又原告主張：其再訴願書
上載被告早在「八十五年十月」份就得知菖運公司有欠繳勞保費之事，惟行政院再訴
願決定書竟載被告於「八十六年一月」間就得知菖運公司有欠繳保費情事，該再訴願
決定書更改「年與月」，難令人甘服云云。經查原告之再訴願書與行政院再訴願決定
書，就被告得知菖運公司有欠繳勞保費情事之年與月，果真如原告上開主張，各有不
同，但並不影響本件給付之認定，原告所請職業傷害殘廢給付，仍不應核付。綜上所
述，原處分（審定）洵無違誤，一再訴願決定遞予維持，均無不妥，原告猶執前詞聲
明撤銷，為無理由，應予駁回。
據上論結，本件原告之訴為無理由，爰依行政訴訟法第二十六條後段，判決如主文。
中    華    民    國     八十九      年      五      月      十二       日
                    行 政 法 院 第 五 庭
                                審 判 長 評  事      廖  政  雄
                                         評  事      高  啟  燦
                                         評  事      趙  永  康
                                         評  事      林  清  祥
                                         評  事      姜  仁  脩
右  正  本  證  明  與  原  本  無  異
                                         法院書記官  張  惠  美
中    華    民    國     八十九      年      五      月      十二       日


司法院資訊處製作；財團法人民間司法改革基金會備份。
